【裁判字號】    97,上易,817
【裁判日期】    980303
【裁判案由】    損害賠償
【裁判全文】
臺灣高等法院民事判決                 97年度上易字第817號
上  訴  人  胡氏藝術有限公司
法定代理人  乙○○
訴訟代理人  蔡文玉律師
複  代理人  甲○○
被  上訴人  丁○○
上列當事人間請求損害賠償事件，上訴人對於中華民國97年7月
21日臺灣臺北地方法院97年訴字第2393號第一審判決提起上訴，
本院於98年2月17日言詞辯論終結，判決如下：
    主  文
原判決關於駁回上訴人後開第二項之訴部分，及訴訟費用 (除確
定部分外)之裁判廢棄。
被上訴人應給付上訴人新臺幣貳萬參仟元，及自民國九十七年二
月二十八日起至清償日止，按年息百分之五計算之利息。
其餘上訴駁回。
第一、二審訴訟費用 (除確定部分外)，由被上訴人負擔百分之
二，餘由上訴人負擔。
    事實及理由
壹、程序方面：
一、按在第二審為訴之變更或追加，非經他造同意，不得為之。
    但請求之基礎事實同一者、擴張或減縮應受判決事項之聲明
    者，不在此限。民事訴訟法第446條第1項、第255條第1項第
    2款、第3款分別定有明文。查上訴人在原審主張依侵權行為
    之法律關係，被上訴人應賠償其向香格里拉農牧花卉股份有
    限公司（下稱香格里拉公司）借得而遭竊之物品價值新臺幣
    (下同)60 萬元 (見原審卷第6頁)。嗣於本院主張香格里拉
    公司已將本件損害賠償債權讓與上訴人 (見本院卷第15頁背
    面)，追加債權讓與之法律關係為訴訟標的，乃係請求之基
    礎事實同一而為訴訟標的之追加；另追加請求自起訴狀繕本
    送達翌日起至清償日止，按年息5%計算之利息 (見本院卷第
    15頁)，核屬擴張應受判決事項之聲明，揆諸前揭規定，毋
    庸得被上訴人同意，應予准許。
二、被上訴人經合法通知，未於言詞辯論期日到場，核無民事訴
    訟法第386條所列各款情形之一，爰依上訴人之聲請，由其
    一造辯論而為判決。
貳、實體方面：
一、上訴人起訴主張：
  (一)被上訴人於民國 (下同)95 年10月31日上午，在台北市○○
    ○路3號台北車站2樓客家博覽會展場內，竊取伊向訴外人香
    格里公司借得參展之古早客家刺繡帽5頂（包括圈帽2頂、鷂
    角帽、狀元帽及碗帽各1頂）及菸絲袋3個，嗣經展場工作人
    員發現報警處理，由警方在展示櫃壓克力箱內緣採得指紋送
    驗後，經內政部警政署刑事警察局鑑定結果與檔存之被上訴
    人指紋相符，旋經警方於同年12月7日持搜索票在被上訴人
    位於新竹縣新埔鎮○○路741號之住處搜得被竊之刺繡鷂角
    帽1頂等情，業經原法院刑事庭以96年度易字第904號判決審
    認明確，並就被上訴人之不法竊盜犯行判處其有期徒刑捌月
    ，減為有期徒刑肆月確定在案。上開古早客家刺繡帽5 頂及
    菸絲袋3個，乃屬清末民初之古物，價值不菲，係伊透過行
    政院客家委員會向香格里拉公司借得參展，香格里拉公司將
    其對被上訴人請求損害賠償之債權讓與伊，伊基於債權讓與
    協議，自得向被上訴人求償。又伊於參展前向富邦產物保險
    股份有限公司 (下稱富邦保險公司)投保時，曾經其估算每
    件保險價值至少10萬元，故8件合計至少80萬元，本件伊僅
    向被上訴人求償60萬元。
  (二)又伊公司係由法定代理人乙○○獨資設立之公司，基於乙○
    ○係知名之藝術展策展人（即策劃、執行展覽之人），並擔
    任過警察廣播電台節目主持人、作家、及歷任國立台北教育
    大學、國立台灣藝術大學等校講師，在文藝界、學術界及廣
    播界均有一定之聲望、地位，所策劃參展之作品，亦均完好
    無損，從無缺失，故香格里拉公司始將前開珍藏之古物借予
    其獨資經營之伊公司參展，不意此次竟於參展活動期間遭被
    上訴人竊走而無法索回，不但造成香格里拉公司及業界對乙
    ○○之信賴降低，對乙○○身為知名策展人之名譽亦必會造
    成一定之貶損。竊案發生後，乙○○不但須一再向業主道歉
    、溝通、說明，並奔波警局作筆錄及多次往返地檢署、法院
    訴訟勞苦，備嚐追討物品及承受無法取回之各種壓力，而造
    成乙○○精神上之傷害痛苦非輕。從而，乙○○本於訴訟經
    濟，亦一併將對被上訴人得請求賠償名譽之損失及精神損害
    賠償共180萬元之債權等均讓與伊公司。爰依侵權行為及債
    權讓與之法律關係，請求被上訴人賠償伊240萬元。原審為
    上訴人敗訴之判決，上訴人僅就財產損害60萬元、精神名譽
    上損害40萬元合計100萬元部分聲明不服，提起上訴，及於
    本院聲明擴張就法定遲延利息部分之請求，並聲明：(一)原判
    決關於駁回伊後開第二項之訴部分廢棄。(二)上開廢棄部分，
    被上訴人應給付伊100萬元及自起訴狀繕本送達翌日起至清
    償日止，按年息5%計算之利息。
二、被上訴人曾到庭抗辯：伊並未偷竊上開物品，警察到家中臨
    檢時，在伊父親房間找到上開盜贓物，係伊父親買的骨董等
    語，並於本院聲明：駁回上訴。
三、經查，上訴人主張被上訴人於95年10月31日在臺北市中正區
    ○○○路3號臺北車站2樓客家博覽會展場內，竊取其向訴外
    人香格里拉公司借得參展之古早客家刺繡帽5頂（包括圈帽2
    頂、鷂角帽、狀元帽及碗帽各1頂）及菸絲袋3個，被上訴人
    因本件竊盜犯行，經原法院刑事庭以96年度易字第904號刑
    事判決判處有期徒刑8月，減為有期徒刑4月，如易科罰金以
    1000元折算1日確定之事實，業經本院依職權調閱臺灣臺北
    地方法院96年度易字第904號刑事卷宗核閱無誤，自堪信為
    真實。被上訴人於本院97年10月27日準備程序期日，對上開
    刑事卷宗內容表示無意見，惟空言否認有何竊盜犯行等語，
    自不足採。按因故意或過失，不法侵害他人之權利者，負損
    害賠償責任。民法第184條第1項定有明文。被上訴人所竊得
    之上開物品係屬香格里拉公司所有，業據上訴人之法定代理
    人乙○○陳明在卷 (見原審卷第22頁)，惟案發後，香格里
    拉公司已將對被上訴人之損害賠償債權讓與上訴人，此有債
    權讓與證明書附卷可稽 (見本院卷第91頁)，是上訴人依侵
    權行為及債權讓與之法律關係請求被上訴人損害賠償，洵屬
    有據。玆就上訴人請求被上訴人賠償財產損害60萬元，精神
    及名譽損害40萬元，是否有理由，分別論述如下：
  (一)本件被上訴人所竊取之古早客家刺繡帽5頂及菸絲袋3個，嗣
    經警方於96年12月7日，在被上訴人位於新竹縣新埔鎮○○
    路741號之住處搜得被竊之刺繡鷂角帽1頂並發還，此有贓物
    認領保管單可考 (見上開刑事案件偵查卷宗第57頁)，是上
    訴人可得請求之損害應為古早客家刺繡帽4頂及菸絲袋3個之
    損失。上訴人雖主張其於參展前向富邦保險公司投保時，估
    算每件保險價值至少10萬元，故8件合計至少80萬元，其僅
    請求60萬元等語。第查，依從事中壢文史及客家文物研究工
    作幾十年之鑑定人丙○○曾於上開刑事案件審理時到庭結證
    稱，系爭刺繡帽如係完整、沒有破損的情況，在95年時的價
    值大約2萬元 (見前開刑事卷第35頁、第36頁)；其於本院準
    備程序時亦到庭就系爭失竊刺繡帽、菸絲袋之檔案照片 (見
    前開刑事卷第46頁至第49頁)逐一查看，並結證稱：「46頁
    二張照片顯示帽圈保持得不完整，缺陷很嚴重。…第一張照
    片的帽子大約5千元，第二張照片顯示的帽子破損很嚴重，
    價值可能連3千都不到。…47頁第二張照片顯示的帽子大約5
    千元，…48頁是新竹地區的帽子，刺繡很簡單，價值不高，
    大約3、4千元。…菸絲袋市面上購買大約2千元左右。」 (
    見本院卷第107頁背面)，準此，系爭失竊刺繡帽、菸絲袋共
    值23,000元 (5,000+3,000+5,000+4,000=17,000，2,000*3
    =6,000，17,000+6,000=23,000)，故上訴人所得請求被上訴
    人賠償之金額為23,000元。上訴人以系爭失竊物之投保價額
    計算其損害額，並非可採。
  (二)次按不法侵害他人之身體、健康、名譽、自由、信用、隱私
    、貞操，或不法侵害其他人格法益而情節重大者，被害人雖
    非財產上之損害，亦得請求賠償相當之金額。民法第195條
    第1項固有明文。而名譽為個人在社會上享有一般人對其品
    德、聲望或信譽等所加之評價，屬於個人在社會上所受之價
    值判斷。因此名譽有無受損害，應以社會上對其評價是否貶
    損作為判斷之依據。又公司係依法組織之法人，其名譽遭受
    損害，無精神上痛苦之可言。…，自無依民法第195條第1項
    規定請求慰藉金之餘地 (最高法院62年臺上字第2806號判例
    參照)。上訴人為私法人，雖同受名譽權之保障，但被上訴
    人在客家博覽會展場內，竊取上訴人向香格里拉公司借得參
    展上開物品，難認上訴人名譽客觀上已遭損害。上訴人雖主
    張其法定代理人乙○○在業界頗負盛名，因此一事件造成其
    名譽及精神上損害，然客家博覽會展場之展覽單位及香格里
    拉公司出借上開古物之對象均為上訴人公司，並非乙○○，
    而上訴人為一公司組織，在法律上享有獨立之人格，有別於
    法定代理人個人，尚難以乙○○個人名譽及精神上之損害，
    遽指即為上訴人之損害。況依上揭說明，上訴人既係依法組
    織之法人，並無精神上之痛苦可言，自不得請求被上訴人給
    付非財產上精神損害賠償之慰撫金。因此，上訴人請求被上
    訴人給付名譽及精神上之非財產損害40萬元，於法無據，不
    應准許。
四、綜上所述，上訴人本於侵權行為及債權讓與之法律關係，請
    求被上訴人給付23,000元，及自起訴狀繕本送達翌日即97年
    2 月28日起至清償日止，按年息5%計算之利息，為有理由，
    應予准許。逾此所為之請求，為無理由，應予駁回。原審就
    上開應准許部分，為上訴人敗訴之判決，尚有未洽，上訴意
    旨求予廢棄改判，為有理由，爰由本院予以廢棄改判如主文
    第2項所示。至於上訴人之請求不應准許部分，原判決為上
    訴人敗訴之判決，經核於法並無不合，上訴意旨求予廢棄改
    判，為無理由，應駁回其上訴。
五、據上論結，本件上訴為一部有理由，一部無理由，依民事訴
    訟法第450條、第449條第1項、第79條但書，判決如主文。
中    華    民    國    98    年    3     月    3     日
                    民事第十三庭
                        審判長法  官  黃騰耀
                              法  官  周舒雁
                              法  官  陳姿岑
正本係照原本作成。
不得上訴。
中    華    民    國    98    年    3     月    3     日
                              書記官  黃慶霽


司法院資訊處製作；財團法人民間司法改革基金會備份。
